臺灣高等法院刑事裁定
111年度聲字第3318號
聲  請  人  臺灣高等檢察署檢察官
受  刑  人  張宗輝





上列聲請人因受刑人數罪併罰有二裁判以上，聲請定其應執行之
刑（聲請案號：臺灣高等檢察署111年度執聲字第1590號），本
院裁定如下：
    主  文
張宗輝犯如附表所示各罪所處之刑，應執行有期徒刑捌年捌月。
    理  由
一、聲請意旨略以：受刑人張宗輝因竊盜等數罪，先後經判決確
    定如附表【按本件聲請意旨所檢附之附表（見本院卷第9至1
    0頁），其中部分內容有誤，應更正如本裁定附表所示】，
    應依刑法第53條、第50條第1項第1款、第2項、第51條第5款
    之規定，定其應執行之刑。爰依刑事訴訟法第477條第1項規
    定，聲請裁定其應執行之刑等語。
二、按裁判確定前犯數罪者，併合處罰之，而數罪併罰有二以上
    裁判者，應定其應執行之刑，其宣告多數有期徒刑者，於各
    刑中之最長期以上，各刑合併之刑期以下，定其刑期，但不
    得逾30年。刑法第50條第1項前段、第53條、第51條第5款分
    別定有明文。又按刑法第50條規定裁判確定前犯數罪而有該
    條第1項但書各款所定「一、得易科罰金之罪與不得易科罰
    金之罪。二、得易科罰金之罪與不得易服社會勞動之罪。三
    、得易服社會勞動之罪與不得易科罰金之罪。四、得易服社
    會勞動之罪與不得易服社會勞動之罪」之情形者，明定不得
    併合處罰。惟依該條第2項「前項但書情形，受刑人請求檢
    察官聲請定應執行刑者，依第51條規定定之。」之規定，係
    賦予受刑人選擇仍按刑法第51條規定以定執行刑之權利。是
    於裁判確定前犯數罪，而有刑法第50條第1項但書各款所列
    之情形者，除受刑人請求檢察官聲請定應執行刑者外，不得
    併合處罰。亦即受刑人於裁判確定前所犯數罪，兼有得易科
    罰金之罪與不得易科罰金之罪時，是否依刑法第51條定其應
    執行刑，繫乎受刑人之請求與否，而非不問受刑人之利益與
    意願，一律併合處罰。另按刑事訴訟法第370條第2項、第3
    項，已針對第二審上訴案件之定應執行刑，明定有不利益變
    更禁止原則之適用；於分屬不同案件之數罪併罰有應更定執
    行刑者，本於同為定刑裁定應為相同處理之原則，法院於裁
    定定應執行之刑時，自仍應有不利益變更禁止原則之考量，
    亦即另定之執行刑，其裁量所定之刑期不得較重於前定之執
    行刑加計後裁判所宣告之刑之總和，否則即與法律秩序理念
    及法律目的之內部界限有違（最高法院103年度第14次刑事
    庭決議、最高法院93年度台非字第192號判決意旨參照）。
    再按數罪併罰之案件，其各罪判決均係宣告刑，並非執行刑
    ，縱令各案中一部分犯罪之宣告刑在形式上已經執行，仍應
    依法聲請犯罪事實最後判決之法院裁定，然後再依所裁定之
    執行刑換發指揮書，併合執行，其前已執行之有期徒刑部分
    僅係應予扣除之問題（最高法院90年度台非字第340號、95
    年度台非字第320號判決意旨參照）。
三、經查：
（一）本院參酌最高法院110年度台抗大字第489號裁定意旨，業
      予受刑人就本件定應執行之刑有陳述意見之機會（見本院
      卷第175至177頁所附本院民國111年10月6日公務電話查詢
      紀錄表及受刑人之「陳述意見狀」所載），合先敘明。　
（二）受刑人因犯附表編號1之加重竊盜罪（共5罪），經臺灣新
      竹地方法院判處如附表編號1所示之刑確定；又犯附表編
      號2之加重竊盜未遂罪、編號3至4之加重竊盜罪（共9罪）
      ，經本院各判處如附表編號2至4所示之刑確定在案。且各
      該罪均係在附表編號1所示之罪於108年7月15日判決確定
      前所犯，並以本院為其最後事實審法院等情，有前揭各件
      刑事判決及本院被告前案紀錄表在卷可稽。又附表編號1
      、2所示之罪均係得易科罰金之罪，與附表編號3、4所示
      均係不得易科罰金之罪，依刑法第50條第1項但書規定，
      本不得併合處罰。惟業經受刑人請求檢察官聲請定其應執
      行刑，此有受刑人於111年9月15日出具之「臺灣桃園地方
      檢察署依102年1月23日修正之刑法第50條調查受刑人是否
      聲請定應執行刑調查表」在卷（見本院卷第11頁）可稽，
      合於刑法第50條第2項之規定。是檢察官依受刑人之請求
      而聲請定其應執行之刑，本院審核認聲請為正當。爰審酌
      受刑人所犯前揭各罪之犯罪類型、動機、犯罪時間間隔、
      行為態樣、罪質、侵害法益是否具專屬性或同一性、行為
      次數等一切情狀，並參酌受刑人就本件定應執行刑所表示
      之意見（見本院卷第177頁）等情，經整體評價受刑人應
      受矯治之程度，兼衡責罰相當與刑罰經濟之原則，在不逾
      越內部性界限（即附表編號1所示之罪曾合併定應執行刑
      為有期徒刑1年5月，附表編號3、4所示之罪曾合併定應執
      行刑為有期徒刑8年，加計附表編號2所示之罪所處有期徒
      刑6月，合計9年11月）及外部性界限之範圍內，合併定其
      應執行刑如主文所示。又受刑人雖陳稱因其另有刑事案件
      尚在本院審理中，應等候該案再一併定其應執行之刑。惟
      按刑事訴訟法第477條第1項規定，依法應定其應執行之刑
      者，由該案犯罪事實最後判決法院之檢察官，聲請該法院
      裁定之。故法院受理審查及裁定檢察官聲請合併定其應執
      行刑之案件，其範圍自應以檢察官所聲請者為限。至於檢
      察官未聲請定其應執行刑之罪，法院基於不告不理原則，
      自無從逕行擴張檢察官聲請之範圍而一併加以審查裁定。
      而本件檢察官僅就受刑人所犯如附表所示各罪，聲請定其
      應執行刑，並未就受刑人所指另案罪刑，一併向本院聲請
      定其應執行刑，該另案即非屬本院所應審究之範圍；縱受
      刑人所指另案與本案所犯前揭各罪符合數罪併罰之要件，
      亦屬受刑人是否得另行請求檢察官，或由檢察官依職權另
      向法院聲請合併定其應執行刑之問題。又按數罪併罰中之
      一罪依刑法規定得易科罰金者，若因與不得易科之他罪併
      合處罰結果而不得易科罰金時，原可易科部分所處之刑自
      亦無庸為易科罰金折算標準之記載（司法院大法官釋字第
      144號、第679號解釋意旨參照）。本件受刑人所犯如附表
      編號1、2與編號3、4所示之罪，雖係分屬得易科罰金與不
      得易科罰金之罪，惟經合併處罰結果，本院於定其應執行
      刑時，自無庸為易科罰金折算標準之記載。另本件受刑人
      所犯如附表所示各罪所處之刑，在形式上縱有部分經執行
      完畢，然附表所示各罪既合於數罪併罰之要件，依前揭說
      明，在所裁定之應執行刑尚未全部執行完畢前，仍應就附
      表各罪所處之刑，合併定其應執行刑，至於前揭業經執行
      之刑部分，僅係檢察官就所定應執行刑執行時，應如何扣
      抵之指揮執行事宜，與本件是否應為定執行刑之裁定無涉
      ，均併此敘明。
四、據上論斷，應依刑事訴訟法第477條第1項，刑法第50條第1
    項但書第1款、第2項、第53條、第51條第5款，裁定如主文
    。　　　　　　
中　　華　　民　　國　　111 　年　　10　　月　　18　　日
                  刑事第十三庭  審判長法　官  吳冠霆
                                      法　官  柯姿佐
                                      法　官  陳勇松
以上正本證明與原本無異。
不得抗告。
                                      書記官  施瑩謙
中　　華　　民　　國　　111 　年　　10　　月　　18　　日